【裁判字號】    99,中簡上,819
【裁判日期】    991209
【裁判案由】    重利
【裁判全文】
臺灣臺中地方法院刑事判決           99年度中簡上字第819號
上  訴  人  王信楙
即  被  告
上列上訴人即被告因重利案件，不服中華民國99年9月15日本院
臺中簡易庭99年度中簡字第2606號第一審簡易判決(聲請簡易判
決處刑案號：臺灣臺中地方法院檢察署98年度偵字第28284號)，
提起上訴，本院管轄之第二審合議庭判決如下：
    主  文
上訴駁回。
王信楙緩刑貳年。並應向指定之政府機關、政府機構、行政法人
、社區或其他符合公益目的之機構或團體提供陸拾小時之義務勞
務，緩刑期間付保護管束。
    犯罪事實及理由
一、本案經本院合議庭審理結果，除加列被告王信楙於本院審理
    時之自白為證據外，認第一審簡易判決認事用法及量刑均無
    不當，應予維持，並引用第一審簡易判決書記載之犯罪事實
    、證據及理由(如附件)。
二、上訴人即被告王信楙上訴意旨略以：伊承認重利犯行，但伊
    已經跟被害人張淑娟和解，並放棄對被害人之債權，爰提起
    上訴請求併予緩刑宣告等語。
三、按量刑輕重，係屬事實審法院得依職權自由裁量之事項，苟
    已斟酌刑法第57條各款所列情狀而未逾越法定刑度，不得遽
    指為違法，最高法院著有72年臺上字第6696號、75年臺上字
    第7033號判例可資參照；且在同一犯罪事實與情節，如別無
    其他加重或減輕之原因，下級審量定之刑，亦無過重或失輕
    之不當情形，則上級審法院對下級審法院之職權行使，原則
    上應予尊重(最高法院85年度臺上字第2446號判決意旨參照)
    。查第一審簡易判決依具體個案認定事實，以被告所為係犯
    刑法第344條重利罪，共計3罪，審酌被告正值壯年，不思循
    正途獲取財富，反為牟取不法暴利而乘人急迫貸放款項，擾
    亂金融秩序，且使借款人為支付利息而陷於另一生活困境，
    甚易衍生其他社會問題，被告於犯罪後於警詢中坦認犯行，
    及每次收取利息之多寡等一切情狀，分別量處拘役45日、55
    日、30日，合併應執行拘役110日，並均諭知易科罰金之折
    算標準，依前揭最高法院判例及判決意旨，難認第一審簡易
    判決量刑有違法或不當之情事。第一審簡易判決認事用法既
    無任何違誤，量刑亦稱妥適，上訴人提起上訴，為無理由，
    應予駁回。
四、次按刑罰之目的固有處罰行為人之意義，惟依現今通行之概
    念係重在教育，並非重在懲罰，本院審酌被告因一時失慮，
    致罹刑章，於犯罪後坦承罪行，且已與被害人張淑娟和解，
    放棄對被害人之所有債權及請求權，並同意將被害人簽立之
    本票3紙、支票1紙返還被害人，有被害人提出之刑事撤回告
    訴狀及和解書各1紙(見本院99年度中簡字第2606號卷第10至
    11頁)在卷可稽，顯有悔意，又被告未曾因故意犯罪受有期
    徒刑以上刑之宣告，此有臺灣高等法院被告前案紀錄表在卷
    可按，因認被告經此教訓後，當知所警愓，信無再犯之虞，
    第一審簡易判決對被告所宣告之刑，以暫不執行為適當，爰
    依刑法第74條第1項第1款併予宣告緩刑2年，期使其日後謹
    慎行事，並勵自新。又本院斟酌被告本案之犯罪情節，認被
    告守法觀念顯有不足，為使其於緩刑期間內，仍深知戒惕，
    避免緩刑之宣告遭撤銷，且導正其行為與法治之觀念，爰併
    依刑法第74條第2項第5款之規定宣告其於緩刑期間內，應向
    指定之政府機關、政府機構、行政法人、社區或其他符合公
    益目的之機構或團體提供陸拾小時之義務勞務，並依刑法第
    93 條第1項第2款之規定，緩刑期間付保護管束。至於被告
    究應向何政府機關、政府機構、行政法人、社區或其他符合
    公益目的之機構或團體提供義務勞務，屬執行之問題，應由
    執行檢察官斟酌全案情節及各公益團體、政府機關、政府機
    構、行政法人或社區之需求，妥為指定，併此敘明。
五、應適用之法律：
    依刑事訴訟法第455條之1第1項、第3項、第373條、第368條
    ，刑法第74條第1項第1款、第2項第5款、第93條第1項第2款
    ，判決如主文。
本案經檢察官劉玉媛到庭執行職務。
中    華    民    國    99    年    12    月    9     日
                  刑事第十七庭審判長法  官  劉邦繡
                                    法  官  洪挺梧
                                    法  官  簡芳潔
以上正本證明與原本無異。
不得上訴。
                                    書記官   余怜儀
中    華    民    國    99    年    12    月    9     日
附錄論罪科刑法條全文：
中華民國刑法第344條
乘他人急迫、輕率或無經驗貸以金錢或其他物品，而取得與原本
顯不相當之重利者，處1年以下有期徒刑、拘役或科或併科1千元
以下罰金。

司法院資訊處製作；財團法人民間司法改革基金會備份。
